---
title: "Proyecto Final VDB"
author: "Erick y Adriana"
date: "2024-12-05"
format:
  revealjs:
    slide-number: true
    theme: simple
execute:
  echo: true
  warning: false
  message: false
---
<style>
/* Tama침o global de fuente para todo el texto */
section {
    font-size: 14px; /* Ajusta este valor seg칰n tus necesidades */
    text-align: justify; /* Para justificar el texto */
}

/* Tama침os espec칤ficos para encabezados */
h1 {
    font-size: 22px;
}

h2 {
    font-size: 18px;
}

h3 {
    font-size: 16px;
}

/* Personalizaci칩n de p치rrafos */
p {
    margin-bottom: 1em; /* Espaciado entre p치rrafos */
    line-height: 1.5; /* Altura de l칤nea para mejorar la legibilidad */
}
</style>
# Introducci칩n
En este proyecto, aplico conceptos aprendidos en los "Viernes de Bioinform치tica" para explorar y analizar el dataset starwars, disponible en el paquete dplyr de R. Siguiendo buenas pr치cticas en el manejo de datos, utilizo funciones y programaci칩n defensiva para garantizar la reproducibilidad y la precisi칩n del an치lisis. los objetivos incluyen responder tres preguntas clave

**1.쮺u치l es la distribuci칩n de alturas por especie?**

**2.쮺u치l es la relaci칩n entre masa y altura (gr치fico)?**

**3.쮺u치l es el porcentaje de colores de ojos por g칠nero?**

## Metodolog칤a
 **Cargar las librerias necesarias**
```{r setup2, include=TRUE, message=FALSE, warning=FALSE}
# Cargar librer칤as necesarias
library(dplyr) #aqui esta el data set Starwars
library(ggplot2)
library(assertthat)
knitr::opts_chunk$set(echo = TRUE)
```

Se genera una condici칩n para asegurar que el dataset `starwars` est칠 disponible.Posteriormente se realiza un head para visulizar el contienido de las primeras filas.

```{r setup, include=TRUE, message=FALSE, warning=FALSE}
# Cargar el dataset `starwars`
data(starwars, package = "dplyr")

# Verificar si el dataset `starwars` est치 disponible
if (!exists("starwars")) {
  stop("El dataset `starwars` no est치 disponible. Aseg칰rate de cargar el paquete `dplyr` con `library(dplyr)`.")
}

# Visualizar las primeras filas del dataset
head(starwars)

##exists("starwars"): Comprueba si el objeto llamado starwars est치 disponible.
##if (!exists(...)): Si el dataset no existe, se activa la condici칩n dentro del bloque if.
##stop(...): Lanza un error con un mensaje personalizado, indicando que el dataset no est치 disponible y sugiriendo cargar el paquete dplyr con library(dplyr).

# Visualizar las primeras filas
head(starwars)
```

**Detalles del dataset**

El dataset contiene informaci칩n detallada de los personajes de Star Wars, incluyendo caracter칤sticas f칤sicas (altura, masa, colores), g칠nero/sexo, origen, y participaci칩n en pel칤culas, veh칤culos, y naves. Este es un dataset bien estructurado para an치lisis descriptivos y visualizaciones.

Nos dimos cuenta de que muchos personajes no contaban con informaci칩n completa, y estos valores aparec칤an como NA. Por lo tanto, el segundo paso en nuestro an치lisis fue filtrar el dataset para eliminar aquellos registros con valores faltantes en las columnas clave. Esto se realiz칩 con la siguiente funci칩n:

```{r setup3, include=TRUE, message=FALSE, warning=FALSE}
# Filtrar y verificar datos
starwars_clean <- starwars %>%
  filter(!is.na(height), !is.na(mass), !is.na(species), !is.na(gender), !is.na(eye_color))
##filter(): Selecciona filas del dataset que cumplen ciertas condiciones.
##!is.na(column): Verifica que una columna no tenga valores faltantes (NA).
```
## An치lisis
**Creacion de funciones para responder las preguntas**

 **1.쮺u치l es la distribuci칩n de alturas por especie?**

```{r functions, include=TRUE, message=FALSE, warning=FALSE}
# Definir la funci칩n para calcular la altura promedio por especie
calculate_avg_height <- function(data) {
  if (!"species" %in% colnames(data) || !"height" %in% colnames(data)) {
    stop("El dataset no contiene las columnas necesarias: `species` y `height`.")
  }
  data %>%
    group_by(species) %>%
    summarise(avg_height = mean(height, na.rm = TRUE), .groups = "drop")
}
#####!"species" %in% colnames(data): Verifica si la columna species no est치 presente en el dataset.
###||: Operador "o". Comprueba si alguna de las condiciones (falta de species o height) es verdadera.
##stop(): Si falta alguna de las columnas, detiene la ejecuci칩n y muestra un mensaje de error.
```
**Generar gr치fico de alturas por especie**

```{r height_distribution, include=TRUE, message=FALSE, warning=FALSE, results='asis'}
avg_height_species <- calculate_avg_height(starwars_clean)
print(
  ggplot(avg_height_species, aes(x = reorder(species, avg_height), y = avg_height)) +
    geom_bar(stat = "identity", fill = "steelblue") +
    coord_flip() +
    labs(title = "Altura Promedio por Especie",
         x = "Especie", y = "Altura Promedio (cm)") +
    theme_minimal()
)
```

**La altura de los personajes de Star Wars var칤a significativamente seg칰n su especie. La especie m치s peque침a corresponde a la del maestro Yoda, quien entren칩 a aprendices destacados como el Conde Dooku, quien eventualmente se uni칩 al lado oscuro, y Luke Skywalker. Por otro lado, las especies m치s altas incluyen a los Wookiees, Kaminoans, Kaleesh y Gungans, todas superando los 200 cm (2 metros) de altura.**

## **2. 쮼xiste una relaci칩n entre masa y altura?**
** Definir la funci칩n para graficar la relaci칩n entre masa y altura**
```{r plot, include=TRUE, message=FALSE, warning=FALSE}
plot_mass_height_relationship <- function(data) {
  if (!"height" %in% colnames(data) || !"mass" %in% colnames(data)) {
    stop("El dataset no contiene las columnas necesarias: `height` y `mass`.")
  }
  ggplot(data, aes(x = height, y = mass)) +
    geom_point(color = "blue", alpha = 0.7) +
    geom_smooth(method = "lm", color = "red", se = TRUE) +
    labs(title = "Relaci칩n entre Masa y Altura",
         x = "Altura (cm)",
         y = "Masa (kg)") +
    theme_minimal()
}

```
**Generar el Grafico**
```{r plot2, include=TRUE, message=FALSE, warning=FALSE}
plot <- plot_mass_height_relationship(starwars_clean)
print(plot)
```

**Calcular la correlaci칩n**

```{r correlacion, include=TRUE, message=FALSE, warning=FALSE}
# Calcular la correlaci칩n entre altura y masa
correlation <- cor(starwars_clean$height, starwars_clean$mass, use = "complete.obs")
print(paste("La correlaci칩n entre altura y masa es:", round(correlation, 2)))

```

**La correlaci칩n calculada entre la altura y la masa de los personajes incluidos en el dataset starwars_clean es de 0.13, lo que sugiere una relaci칩n lineal positiva, pero d칠bil, entre estas dos variables. Este valor indica que, aunque existe una ligera tendencia a que las masas aumenten con las alturas, esta asociaci칩n no es consistente ni significativa en t칠rminos pr치cticos.**


## **3. 쮺u치l es el porcentaje de colores de ojos por g칠nero?**

**Calcular porcentajes y graficar**

```{r}
eye_color_percentage <- starwars_clean %>% 
  group_by(gender, eye_color) %>%
  summarise(count = n(), .groups = "drop") %>%
  group_by(gender) %>%
  mutate(percentage = count / sum(count) * 100)

ggplot(eye_color_percentage, aes(x = gender, y = percentage, fill = eye_color)) +
  geom_bar(stat = "identity", position = "stack") +
  geom_text(aes(label = sprintf("%.1f%%", percentage)), 
            position = position_stack(vjust = 0.5), size = 3) +
  labs(title = "Distribuci칩n de Colores de Ojos por G칠nero",
       x = "G칠nero", y = "Porcentaje") +
  theme_minimal()
```

**El an치lisis de la distribuci칩n de colores de ojos seg칰n el g칠nero en los personajes del universo Star Wars revela patrones interesantes y distintivos. En particular, los colores "brown" (marr칩n) y "yellow" (amarillo) son m치s prevalentes en personajes masculinos. El color marr칩n representa un 21.3% de los personajes masculinos, mientras que en los femeninos alcanza un 22.2%, mostrando una ligera paridad entre g칠neros para este color.**

**Por otro lado, los ojos azules destacan como el color predominante en personajes femeninos, representando el 44% de los casos en este grupo. Esto sugiere que, en t칠rminos proporcionales, las caracter칤sticas f칤sicas de los personajes femeninos est치n marcadas por una fuerte tendencia hacia este color, en comparaci칩n con una distribuci칩n m치s variada en los masculinos.**



# **Conclusi칩n**
Este an치lisis proporciona una visi칩n detallada sobre la altura, masa y distribuci칩n de caracter칤sticas f칤sicas de los personajes del universo Star Wars. Espero que sea 칰til para futuros an치lisis m치s complejos.


Este c칩digo deber칤a ejecutarse sin problemas en RStudio. Si encuentras alg칰n error, h치zmelo saber y lo solucionamos juntos. 游땕





